臺灣台中地方法院民事判決　　　　　　　　　 九十二年度簡上字第四三七號
　　上　訴　人
　　即　原　告　乙○○○○○○.
　　被上訴人
　　即　被　告　正雍公司
　　法定代理人　甲○○
　　訴訟代理人　王錦昌律師
右當事人間債務人異議之訴事件，上訴人對於民國九十二年九月八日本院台中簡易庭
九十二年度中簡字第二０六二號第一審簡易判決提起上訴，本院於民國九十三年九月
三十日言詞辯論終結，判決如左：
    主    文
上訴駁回。
第二審訴訟費用由上訴人負擔。
    事實及理由
一、上訴人聲明求為判決：(1)原判決廢棄。(2)被上訴人於台灣台中地方法院九十二年
    度民執夏字第二五二六九號執行事件所據之執行名義即台灣台北地方法院九十一
    年度訴字第三０七九號、臺灣高等法院九十一年度上易字第九一九號民事確定判
    決不許對上訴人強制執行（上訴人於原審原聲明：本院九十二年度民執夏字第二
    五二六九號給付貨款強制執行事件之執行程序應予撤銷，嗣於本院審理時以言詞
    更正為如上所述，核其訴訟標的並未變更，乃屬補充或更正聲明之內容，依民事
    訴訟法第四百六十三條、第二百五十六條之規定，自無不可）。其陳述略以：
（一）被上訴人持台灣高等法院九十一年度上易字第九一九號確定判決為執行名義聲
      請對上訴人之財產為強制執行，現由本院九十二年度民執夏字第二五二六九號
      執行事件進行強制執行程序中。惟兩造間之半導體雷射儀買賣契約，因被上訴
      人遲未交付脊椎針，前經上訴人於民國九十一年九月六日催告被上訴人於同年
      九月十六日前交付，被上訴人應於是日起負遲延給付責任。因被上訴人仍未給
      付，上訴人於九十一年九月二十四日向被上訴人聲明解除契約，雖上開判決認
      上訴人未定期再催告被上訴人履行給付義務，依法不生解除契約效力而於該案
      駁回上訴人之上訴，然上訴人於前開判決後，又於九十二年五月二日再次定期
      催告被上訴人交付脊椎針，被上訴人逾期仍未交付，上訴人乃於九十二年五月
      十三日以存證信函通告被告解除系爭買賣契約，故本件兩造間已無契約關係存
      在，被上訴人自無向原告請求給付貨款之權利，爰提起本件債務人異議之訴。
（二）原審為上訴人敗訴理由，無非謂被上訴人負有給付遲延責任，然上訴人所定催
      告期限過短，難認已定相當期限催告被上訴人云云，惟查：民法第二百五十四
      條所稱之「相當期限」究為何指，並無明文，應以合約所定履約所須之準備期
      間為準。系爭脊椎針與半導體雷射儀必需搭配使用，僅有半導體雷射儀而無脊
      椎針，則半導體雷射儀無法使用。本件半導體雷射儀及脊椎針之買賣契約於八
      十九年十月十三日簽訂，約定交貨期限係自訂約日起三十日內，被上訴人於八
      十九年十一月十一日即應給付半導體雷射儀及脊椎針，因被上訴人遲未交付，
      上訴人於九十一年九月六日以存證信函催告被上訴人於同年九月十六日前交付
      ，被上訴人應於是日起負遲延給付責任。被上訴人仍未交付脊椎針，上訴人又
      於九十二年五月二日再次定期催告被上訴人交付可消毒式脊椎針，被上訴人逾
      期仍未交付，上訴人乃於九十二年五月十三日以存證信函通知被告解除系爭買
      賣契約。距八十九年十月十三日訂立契約日已逾一年七個月之久，遠逾系爭契
      約所訂立自訂約日起三十日內之交貨期限，原審判決竟以「被告自收受前開催
      告給付脊椎針之存證信函起至期限屆滿為止，僅有五日期間，對照兩造當初簽
      立合約所訂交貨期限三十日，顯然過短，難認原告已定相當期限催告被告履行
      」為上訴人敗訴之理由，枉顧被上訴人已逾系爭契約所訂交貨期限三十日，且
      早經上訴人於九十一年九月六日已催告之事實，其認事用法自屬偏頗。
（三）原審判決認定上訴人對於被上訴人所提出之脊椎針，未表明有何未符合契約所
      定規格一節，惟查：被上訴人於九十二年一月十四日台灣高等法院九十一年度
      上易字第九一九號言詞辯論庭所提出之脊椎針，上訴人已當場表示拒絕當庭驗
      收，審判長自行測量脊椎針長度後，詢問上訴人該脊椎針長度是否可用，上訴
      人僅表示若符合規格就「可能可用」，絕非被上訴人所述「上訴人亦當庭承認
      該等脊椎針均符合契約所定規格」。上訴人並表明因系爭契約已經解除而拒絕
      受領，再者，被上訴人應交付脊椎針為可消毒式而非拋棄式，業經證人何啟雍
      到庭結證屬實，有台灣高等法院九十一年度上易字第九一九號判決可稽。被上
      訴人不得諉為不知，並有數個月時間充分準備，然原審判決竟以上訴人於九十
      二年五月二日催告函，未曾對被上訴人表明該等脊椎針有何未符合契約所定規
      格，而認「其主張被告已有充分準備期間乙節，顯不足採」等語，原審判決自
      屬率斷。
（四）對於被告抗辯之陳述：脊椎針確實分為拋棄式（disposable）及可消毒式兩種
      ，查兩造於台北地方法院及台灣高等法院審理時，均對系爭脊椎針之規格已多
      次清楚表達為可消毒式脊椎針，被上訴人於九十二年四月二十九日以存證信函
      隨函附上之脊椎針，清楚標示為單次使用後銷毀（use once and destroy），
      隨後寄來之說明書更清楚說明係拋棄式（Disposable Needle）之脊椎針，並
      不合於規定。
二、被上訴人聲明：上訴駁回。其陳述略稱：
（一）本件執行名義所示之長短可消毒式脊椎針各十支，被上訴人早於九十二年一月
      十四日台灣高等法院九十一年度上易字第九一九號言詞辯論庭提出，並當庭表
      示願交付上訴人，上訴人亦當庭承認該等脊椎針均符合契約所定規格，但以系
      爭買賣契約業經解除為由而拒絕受領，依民法第二百三十條規定，上訴人自斯
      時起負受領遲延責任，被上訴人自提出時起不負給付遲延責任，有台灣高等法
      院九十一年度上易字第九一九號判決可證。
（二）被上訴人於九十二年四月二十九日以存證信函隨函附上前開二審當庭驗收之長
      短可消毒式脊椎針各十支予上訴人，詎上訴人以系爭脊椎針非可消毒式而拒絕
      收受，復以九十二年五月二日回函予被上訴人應另行交付可消毒式短脊椎針十
      支，然被上訴人收受該函時為九十二年五月五日，距上訴人所訂期限僅五日，
      已非民法第二百五十四條之相當期限，自不生限期催告之效力。被上訴人於九
      十二年五月八日立即向明惠貿易有限公司另行訂購更精密之瑞士製短脊椎針十
      支，並於九十二年五月二十二日以存證信函寄予上訴人查收。然向國外訂貨，
      豈可能於短短五日即可交貨之理，上訴人竟以已逾期限為由，片面解除契約，
      自不生解除契約之效力。
（三）按執行名義判決所載「可消毒式脊椎針（Spinal needle）」，然查「Spinal
      needle」譯成中文為脊椎針，並非可消毒式脊椎針，系爭買賣契約書之詳細規
      格說明及估價單均未載明脊椎針係可消毒式，故執行名義所載「可消毒式脊椎
      針」一詞，其內涵、定義即無法界定。是故本件應依判決書文義予以交易上客
      觀的解釋，凡在醫學上可依滅菌消毒安全重複使用之脊椎針均屬執行名義判決
      所示之可消毒式脊椎針。查被上訴人於九十二年五月八日另行訂購更精密之瑞
      士製短脊椎針十支，經明惠貿易有限公司來函證明係可用高溫滅菌處理之可消
      毒式脊椎針，被上訴人於九十二年五月二十二日提出予上訴人，為上訴人拒絕
      受領，依民法第二百三十條規定，係上訴人受領遲延，原審判決關於此點認為
      被上訴人未依債務本旨提出清償負有遲延責任云云，即有未詳查之謬誤。
（四）系爭買賣契之主物為雷射主機乙台，債格一百萬元。本件脊椎針就如汽車之雨
      刷、輪胎等消耗品，並非不可代替物，且屬消費品，故必須依消費磨損之程度
      予以時常更換，並非不可代替物，且屬消費品，其屬從物之性質非常明顯，依
      民法第三百六十二條第二項規定，從物縱有瑕疵，僅得就從物部分為解除，上
      訴人請求解除全部買賣契約，顯失公平，依民法第三百五十九條規，買受人僅
      得請求減少價金，而不得請求解除契約。
三、兩造不爭執之事實：
（一）上訴人於民國八十九年十月十三日向被上訴人購置ＤＩＯＭＥＲ一五半導體雷
      射儀設備一組，約定總價一百萬元，自訂約起三十日內交貨。簽約訂金三十萬
      元，交機時付二十萬元，驗收完成付尾款五十萬元。上訴人已依約給付訂金三
      十萬元予被上訴人。
（二）上訴人於九十年二月五日收受半導體雷射儀機具，然上訴人以被上訴人未給付
      配合雷射主機使用之長短可消毒式脊椎針各十隻為由，拒付價金。經被上訴人
      訴請上訴人給付貨款（台灣台北地方法院九十一年度訴字第三０七九號），上
      訴人於訴訟中抗辯被上訴人未依約給付，其得主張同時履行抗辯拒付價金，並
      主張解除契約，且提起反訴請求被上訴人返還訂金三十萬元，嗣法院以上訴人
      解除契約不符民法第二百五十五條之規定，並非合法，判決被告（即上訴人）
      應於原告（即被上訴人）交付長短可消毒式脊椎針各十支之同時，給付原告新
      台幣二十萬元，並就原告（即被上訴人）勝訴部分依其聲請命供擔保准為假執
      行，而駁回其餘之訴及上訴人提起之反訴。嗣上訴人提起上訴，復經台灣高等
      法院於九十二年一月二十一日以九十一年度上易字第九一九號判決駁回上訴確
      定。
（三）被上訴人嗣於九十二年四月二十九日寄送脊椎針予上訴人，經被上訴人以該脊
      椎針為拋棄式非可消毒式，不合約定退回，上訴人並同時以存證信函通知被上
      訴人應於九十二年五月十日前交付可消毒式脊椎針，該存證信函於九十二年五
      月五日送達予被上訴人，被上訴人於九十二年五月八日向進口代理商訂購脊椎
      針，並於同日寄發存證信函告知已另行訂購。上訴人九十二年五月十三日以被
      上訴人未於期限內送交脊椎針為由寄發存證信函予被上訴人表示解除契約。嗣
      被上訴人於九十二年五月二十二日再次寄送脊椎針予上訴人，惟上訴人拒收，
      被上訴人即以本院九十二年度存第一七二二號提存其訂購之長短可消毒式脊椎
      針各十支，並以上開確定判決為執行名義，聲請強制執行，刻由本院九十二年
      度執字第二五二六九號執行事件對上訴人之財產進行強制執行程序中。
四、按執行名義成立後，如有消滅或妨礙債權人請求之事由發生，債務人得於強制執
    行程序終結前，向執行法院對債權人提起異議之訴。強制執行法第十四條第一項
    前段定有明文。本件上訴人以被上訴人取得民事確定判決即執行名義成立後，原
    據以請求之買賣契約業經解除，有消滅債權人請求之事由發生為由提起本件異議
    之訴，則本件應審酌者，乃為：上訴人主張其業於九十二年五月十三日發函向被
    上訴人解除契約，該契約業已解除，其無給付貨款之義務，是否有據？茲審酌如
    下：
（一）按確定判決之既判力，依民事訴訟法第四百條第一項之規定，固以訴訟標的經
      表示於主文判斷之事項為限，判決理由並無既判力。但法院於判決理由中就訴
      訟標的以外當事人所主張之重要爭點，本於當事人辯論之結果，以為判斷時，
      除有明顯違背法令之情形，或當事人提出新事證外，應解為在同一當事人就該
      重要爭點所提起之訴訟中，法院及當事人就該已經法院判斷之重要爭點法律關
      係，皆不得作任何相反之判斷或主張，始符誠信原則（最高法院七十三年度台
      上字第四○六二號判決參照）。因此，兩造於前案給付貨款事件（台灣台北地
      方法院九十一年度訴字第三０七九號、台灣高等法院九十一年上易字第九一九
      號），就該事件之重要爭點即系爭買賣標的有無包括長短可消毒式脊椎針各十
      支乙節相互辯論，並傳訊相關證人到庭，法院本於當事人辯論之結果，認系爭
      買賣契約之標的包括脊椎針在內，並為對待給付之判決，核其認定，並無明顯
      違背法令之情形，亦查無其它新訴訟資料，足以推翻原判決之認定，基於前述
      誠信原則之精神，本院自不得作相反之判斷，而為歧異之判決。故被上訴人復
      爭執脊椎針並非系爭買賣契約之標的，自無理由。
（二）按債權人對於已提出之給付，拒絕受領或不能受領者，自提出時起，負遲延責
      任；債務人非依債務本旨實行提出給付，不生提出之效力，但債權人預示拒絕
      受領之意思，或給付兼需債權人之行為者，債務人得以準備給付之事情，通知
      債權人，以代提出；又因不可歸責於債務人之事由，致未為給付者，債務人不
      負遲延之責。民法第二百三十四條、第二百三十五條定有明文。查兩造前案給
      付貨款事件，於上訴臺灣高等法院（九十一年度上易字第九一九號）審理時，
      被上訴人於九十二年一月十四日言詞辯論期日當庭提出脊椎針長短各十支欲交
      付予上訴人，上訴人雖承認該脊椎針尚符合契約所定，惟以系爭契約業經解除
      為由拒絕受領，此本院調閱上開民事卷宗查該日言詞辯論筆錄記載：「對造當
      庭提出來的是可消毒式的脊椎針，我要十五公分和二十公分長，如果當時交給
      我，就沒有問題。現在交給，我拒絕接受，對我已經沒有用，已解除契約，也
      已經買了新的機器。」，並有上開民事判決事實及理由欄（三）一至三行所載
      「上訴人於本院九十二年一月十四日辯論期日當庭提出可消毒式長脊椎針各十
      支並表示願意將之交付被上訴人，被上訴人承認該脊椎針尚符合契約所定規格
      ，惟其以系爭契約業經解除為由拒絕受領該脊椎針‧‧‧」可稽。上訴人於本
      院調查時雖辯稱：其於臺灣高等法院審理時，並未承認被上訴人提出之脊椎針
      合於標準，其當時僅表示契約業已解除，拒絕受領云云，然此與上開筆錄及判
      決之記載明顯不符，上訴人雖請求閱調該日庭訊錄音帶，惟該案之開庭錄音紀
      錄均已銷燬而無從調得，有臺灣高等法院九十三年一月二十九日院信民強字第
      一０三三號回函可參，上訴人亦未能提出其餘事證證明其上揭所辯屬實，本院
      自難採其所辯而為相反之認定。依此，上訴人於前案審理時，既已認被上訴人
      提出之脊椎針符合契約規定，則其拒絕收受，依民法第二百三十四條之規定，
      上訴人自被上訴人提出給付時起，負遲延責任。亦即，被上訴人之債務係因上
      訴人之拒絕受領而無從清償，債務因而無從消滅，此未為給付，乃係不可歸責
      於被上訴人之事由所致，且被上訴人嗣於九十二年四月二十九日將脊椎針寄送
      予上訴人時，復遭上訴人拒絕受領退回，上訴人並始終拒絕受領，是上訴人之
      遲延並未終了，依前揭民法第二百三十條之規定，被上訴人自不負遲延責任，
      則上訴人嗣以被上訴人遲延給付為由，解除系爭買賣契約，與法不合，不生效
      力。又上訴人既已承認被上訴人提出之脊椎針符合契約約定，則其於被上訴人
      嗣於九十二年四月二十九日復將脊椎針寄送予上訴人時，以該脊椎針為拋棄式
      ，而非可消毒式為由，拒絕收受，並寄發存證信函催告被上訴人定期給付，於
      期滿後以被上訴人遲延給付為由解除契約，即有背於誠信原則，亦無可採。
（三）退步而言，縱認上訴人所辯其於前案審理時，並未確認被上訴人所提出之脊椎
      針合於約定乙節屬實。然按債權人非因債務人遲延給付，當然取得契約解除權
      ，必定相當期限告其履行，如於期限內不履行時，始得解除契約，此觀民法第
      二百五十四條之規定自明，且債權人之催告須定相當期限，始可發生催告效力
      ，而是否相當，則應依社會一般觀念為衡量之標準，若催告期間過短者，應認
      與未定期限同，不發生催告之效力，債權人即不得進而解除契約。查本件兩造
      簽訂系爭買賣契約時，並未將脊椎針之規格載明於契約，而前案於台灣台北地
      方法院審理時，銷售系爭貨物予上訴人之證人何啟雍於九十一年七月十九日到
      庭證稱：「‧‧‧當時有約定交貨時要提供長短脊椎針各十支，但是後來買不
      到，所以沒有給，我有到儀器行問過，因為要自己做，不敷成本，或是大量進
      口，所以銷售行現在沒有貨，有在儀器行買到二、三支，有給陳醫師看，陳醫
      師說不適用。後來我要離職了，就將本件事情交給後手（我三月底離職，直到
      六月時公司才跟我說，要我帶後手與陳醫師聯絡），我有告訴後手，我還欠醫
      師脊椎針並請陳醫師把之前給他不合用的針，拿出來給後手看，請後手再去找
      ‧‧‧」「‧‧‧可消毒式脊椎針，我當時不知道有可消毒式，我帶去的是可
      拋棄式的，這是陳醫訂約時，明白表示‧‧‧我去問，有這些東西。前後我拿
      了好幾次的脊椎針，給陳醫師看，但陳醫師說規格不合，無法適用」（見九十
      一年訴字第三０七九號卷第四十六頁），依此觀之，系爭買賣契約之標的，固
      包括長短可消毒式脊椎針各十針，惟就該脊椎針之品牌、品質，並未指明，所
      謂「可消毒式」式之脊椎針定義為何？應達何種品質？仍有賴上訴人之試用、
      確認，亦即，被上訴人之給付有賴上訴人之協力。上訴人雖指稱被上訴人前次
      提出之脊椎針，其上載明ＵＳＥ　ＯＮＣＥ　ＡＮＤ　ＤＥＳＴＲＯＹ，乃為
      拋棄式，並非可消毒式云云，然查，上訴人前於九十一年九月六日寄發予被上
      訴人之存證信函中僅載明：「敬請台端交付八十九年十月十三日與本人所訂買
      賣契約之長短脊椎針（可高溫高壓消毒18g 150mm及100mm）各十隻‧‧‧」，
      而被上訴人提出之該批脊椎針，其整支針與管心都是不鏽的材質，可以用高壓
      滅箘處理，亦有被上訴人於原審提出，且為上訴人不爭執其真正之代理商明惠
      貿易公司之函文影本一份可證（附於原審卷第六十二頁），與被上訴人於本院
      言詞辯論時陳稱之前被上訴人所提出的脊椎針均為塑膠材質的，明顯不同，上
      訴人亦自承被上訴人嗣於九十二年四月二十九日寄送之脊椎針（被上訴人陳稱
      此與九十二年一月十四日庭呈之脊椎針相同），為第一次見到，之前未見被上
      訴人提出，則因被上訴人於臺灣高等法院九十二年一月十四日言詞辯論期日時
      ，拒絕查驗受領被上訴人提出之脊椎針，被上訴人實無從知悉該次提出之脊椎
      針不合上訴人之標準。上訴人遲至九十二年五月二日，始寄發存證信函予被上
      訴人表示該提出之脊椎針不合約定，並同時催告被上訴人應於同年五月十日前
      交付其所購買之可消毒式脊椎針，惟該存證信函於同年五月五日始送達予被上
      訴人，有被上訴人提出之收件回執影本可證，被上訴人旋於五月八日向進口代
      理商訂購瑞士製脊椎針，並於同日以存證信函告知上訴人已另行訂購近日即可
      交貨，嗣於同年五月二十二日即將新購之瑞士製脊椎針寄送予上訴人，即自其
      受催告至交付，並未逾二十日，而如前所述，被上訴人前並無從認知其所提出
      之脊椎針品質不符上訴人標準而預作準備，則其嗣向國外訂購貨品，衡諸常情
      ，顯然無法於五日內取得，則上訴人僅以五日期間催告被上訴人履行，難認屬
      相當；況被上訴人既已於上訴人催告所定期限內，發函告知上訴人該事由，則
      上訴人猶於五日期滿後即主張契約業已解除而拒絕收受，亦有權利濫用之虞。
      準此，參諸首開說明，本件上訴人既未定相當期限催告被上訴人履行，則其嗣
      後主張解除契約，即無理由。
五、綜上所述，上訴人以系爭買賣契約業經解除，主張主張執行名義成立後，有消滅
    債權人請求事由發生，並據以提起債務人異議之訴，即屬無據，應予駁回。原審
    為上訴人敗訴之判決，理由雖略有不同，結論並無二致，上訴人指摘原判決不當
    ，求予廢棄改判，為無理由，應予駁回。
六、兩造其餘主張及所提證據與本院上開論斷無涉或無違，不予贅述。
據上論結，本件上訴為無理由，依民事訴訟法第四百三十六條之一第三項、第四百四
十九條第一項、第七十八條，判決如主文。
中　　　華　　　民　　　國　　九十三　　年　　　十　　　月　　　十八　　日
                                臺中地方法院民事庭第二庭
　　　　　　　　　　　　　　　　　　審判長法　官　 許文碩
　　　　　　　　　　　　　　　　　　　　　法　官　 何世全
　　　　　　　　　　　　　　　　　　　　　法　官　 吳幸芬
右為正本係照原本作成
本判決不得上訴。
中　　　華　　　民　　　國　　九十三　　年　　　十　　　月　　十八　　　日
                                          書記官
